【裁判字號】    90,上易,2048
【裁判日期】    900731
【裁判案由】    侵占
【裁判全文】
臺灣高等法院刑事判決                            九十年度上易字第二四八號
    上  訴  人  臺灣板橋地方法院檢察署檢察官
    被      告  甲○○
右上訴人因被告侵占案件，不服臺灣板橋地方法院九十年度易字第四九七號，中華民
國九十年三月二十九日第一審判決（起訴案號：臺灣板橋地方法院檢察署八十九年度
偵字第二一０七四號），提起上訴，本院判決如左：
    主  文
上訴駁回。
    理  由
一、公訴意旨略以：被告甲○○於民國八十九年六月二十五日下午四時三十分許，在
    臺北縣三峽鎮○○路二十九號前，向友人乙○○借得車號ＴＹＺ－九八二號機車
    一部，甲○○明知乙○○當晚需用車，竟意圖為自己不法之所有，未將該車返還
    予乙○○，復未主動與乙○○聯絡，而將該車侵占入己，以所有權人自居，嗣因
    乙○○誣告上開車輛失竊（乙○○經原審判處拘役二千元確定），甲○○騎乘上
    開機車遭警查獲等情，因認被告甲○○涉有刑法第三百三十五條第一項之侵占罪
    嫌。
二、按犯罪事實應依證據認定之，無證據不得推定其犯罪事實，刑事訴訟法第一百五
    十四條定有明文；又認定犯罪事實所憑之證據，雖不以直接證據為限，間接證據
    亦包括在內，然而無論直接或間接證據，其為訴訟上之證明，須於通常一般之人
    均不致有所懷疑，而得確信其為真實之程度者，始得據為有罪之認定，倘其證明
    尚未達到此一程度，而有合理之懷疑存在時，事實審法院在心證上無從為有罪之
    確信，自應為無罪之判決（參見最高法院七十六年度台上字第四九八六號判例意
    旨）。又刑法上之侵占罪，須持有人變易其原來之持有意思而為不法所有之意思
    始能成立，如僅將持有物延不交還或有其他原因致逾時未能交還，既缺乏主觀要
    件，即難遽以該罪相繩不能遽論以該罪（最高法院六十九年臺上字第四九一三號
    判例）。而侵占罪既以行為人主觀上具有為自己不法所有之意圖為其成立要件，
    則行為人是否具有該不法意圖，自應依嚴格之證據予以證明。
三、訊據被告甲○○對其於前揭時地向乙○○借用上開機車，及未按約定時間至借車
    地之撞球場交還機車等事實固坦承不諱，惟堅決否認有侵占犯行，辯稱騎借用機
    車後遇見友人李宜龍一同飲酒，當天因酒醉無法還車，其後並在家昏睡二天，且
    不知乙○○之電話號碼，至未能及時還車，並無侵占該機車之犯意等語。按公訴
    人認被告涉有侵占罪犯行，無非係以乙○○所指述被告借車未還，及被告八十九
    年六月二十八日中午十二時三十分許騎乘上開機車為警查獲，距離借車已隔三日
    等情為其論據。然查被告與乙○○係國小同學，案發時二人在撞球場相遇，被告
    表示要找朋友而向乙○○借車等情，業據被告及乙○○供述一致；而被告辯稱借
    車後係與友人李宜龍一同飲酒至醉而無法依約還車乙節，衡諸常情並非日常生活
    經驗絕對所無，且參諸被害人乙○○於本院審理時亦供稱被告在國小一同出遊時
    ，即常會喝醉酒，本案被告可能是跟朋友喝醉才這要樣等語（本院卷第二十三頁
    ）以觀，被告所辯情節即非全無可採；次查被告係於八十九年六月二十八日中午
    十二十三十分許騎乘該機車在三峽鎮○○路、大智路口遭警查獲，距借車時間僅
    隔三日，並非時日久遠，而被害人借車之時雖已將行車執照一併交付被告，然行
    車執照上登記之地址並非被害人目前實際居住處所，被告並不知道被害人之住址
    及電話等情，已據被害人供明（本院卷第二十三頁），至於被害人於偵查中雖陳
    稱置於機車行李箱中之行動電話繳費單有其電話號碼等語，然被告已堅稱並未開
    啟行李箱，亦不知被害人之電話號碼，而被害人指稱被告應有開啟行李箱而得知
    其電話號碼乙節，仍屬個人主觀上之猜測，不足據為不利於被告之論斷，故被告
    因不知被害人之居所及電話號碼及錯過約定之還車時、地等情況下，致未能及時
    聯絡被害人交還機車，亦非無可能；本案被告雖有借用機車後未依約交還之事實
    ，然並無足以證明其主觀上已具有變易持有為所有之不法意圖之確切事證，自不
    容僅憑被告借車後逾期三日未還車乙節即據為其有侵占犯行之罪證，全案情節顯
    有合理懷疑存在，自屬不能證明被告犯罪。
四、原判決以不能證明被告犯罪而諭知被告無罪，經核於法並無違誤，檢察官上訴意
    旨徒以被害人於偵查中供述被告借車未還之經過情形、被害人於審理中所供是否
    為袒護被告之詞、原審並未詢問被告與何人喝酒、何以醒後未立即還車、及被告
    與被害人並無深厚情誼等情，任意指摘原判決不當，自無理由，應予駁回。
據上論結，應依刑事訴訟法第第三百六十八條，判決如主文。
本案經檢察官吳國南到庭執行職務。
中      華      民      國  九十    年      七      月    三十一    日
                                台灣高等法院刑事第二十三庭
                                    審判長法  官 黃  瑞  華
                                          法  官 雷  雯  華
                                          法  官 宋      祺
右正本證明與原本無異。
不得上訴。
                                          書記官 蔡  慧  娟
中      華      民      國     九十     年       八     月      三      日


司法院資訊處製作；財團法人民間司法改革基金會備份。
